【裁判字號】    92,交簡上,54
【裁判日期】    921013
【裁判案由】    過失傷害
【裁判全文】
臺灣士林地方法院刑事判決                        九十二年度交簡上字第五四號
    上  訴  人  臺灣士林地方法院檢察署檢察官
    被      告  丙○○
右列上訴人因被告犯業務過失傷害案件，不服本院於中華民國九十二年五月二十三日
所為之九十二年度士交簡字第九三八號第一審刑事簡易判決（聲請簡易判決處刑案號
：臺灣士林地方法院檢察署九十二年度偵字第三七九九號），提起上訴，本院管轄之
第二審合議庭判決如左：
    主  文
上訴駁回。
丙○○緩刑貳年。
    事  實
一、丙○○係受僱於泰昌舞台國際有限公司（以下簡稱泰昌公司）擔任貨車司機，平
    日以駕駛自用小貨車載運貨物為業，為從事駕駛業務之人，於民國九十一年十月
    二十三日晚間十時五十分許，駕駛泰昌公司所有車號ＤＨ─七七四九號自用小貨
    車執行送貨業務，沿臺北市○○區○○路由北往南方向行駛，途經臺北市○○區
    ○○路與南港路一段交岔路口時，遇綠燈而擬自三重路左轉駛入南港路一段之際
    ，本應注意汽車行駛至交岔路口時，轉彎車應讓直行車先行，並應注意車前狀況
    ，隨時採取必要之安全措施，而依當時雖係夜間但有照明、車道舖設柏油、路面
    無缺陷、亦無障礙物，且視距良好，並無不能注意之情事，竟疏未注意及此而貿
    然左轉。適有甲○○騎乘車號ＭＣ八─八八八號重型機車附載其姊乙○○沿臺北
    市○○區○○路由南往北方向行駛至上開路口，亦疏未注意車前狀況，並隨時採
    取必要之安全措施，因其車行方向之號誌已轉為綠燈而逕行驅車進入該交岔路口
    ，突見丙○○駕駛前開自用小貨車自對向車道左轉時已不及閃避煞停，致丙○○
    駕駛之前開自用小貨車之左前車頭撞及甲○○騎乘上開重型機車之左側車身，該
    機車隨即向右倒地，造成甲○○受有左胸擦傷七×四公分、左大腿擦傷二十一×
    十公分、左肘擦傷五×二公分、左手背擦傷四×五公分、右腕及左肩挫傷等傷害
    ；乙○○則受有右上額裂傷一×○．一×○．一公分、左前額擦傷二×二公分、
    上唇裂傷○．五×○．一×○．一公分、下巴挫傷二×一公分、鼻樑挫傷、左膝
    挫傷紅腫、左踝挫傷紅腫、左肩挫傷併胸鎖關節滑脫、左膝後十字韌帶撕裂等傷
    害。丙○○於肇事後，在有偵查犯罪權限之公務員發覺其犯罪前，即向據報前來
    現場處理車禍事宜之員警自首其為肇事者，並表示願受裁判。
二、案經丙○○自首暨被害人甲○○、乙○○分別訴由臺北市政府警察局南港分局報
    告臺灣士林地方法院檢察官偵查並聲請簡易判決處刑。
    理  由
一、右揭犯罪事實，業據被告丙○○迭於警訊、偵查及本院審理時坦承不諱，核與證
    人即告訴人甲○○、乙○○指訴車禍發生之情節悉相符合，並有臺北市政府警察
    局南港分局交通分隊道路交通事故調查報告表、道路交通事故補充資料表各一份
    、交通事故談話紀錄表二份、自首情形調查表一份，臺北市政府警察局交通大隊
    交通事故肇事原因初步分析研判表、交通事故分析研判表各一份，交通事故現場
    照片二十四張等附卷可稽。又告訴人甲○○、乙○○確因本件車禍而各自受有如
    事實欄所示之傷害等情，亦有臺北市立仁愛醫院驗傷診斷書四紙、臺北市立忠孝
    醫院診斷證明書二紙在卷足憑，從而被告之自白內容核與事實相符，堪予採信。
    另按汽車行駛時，駕駛人應注意車前狀況，並隨時採取必要之安全措施；且汽車
    行駛至交岔路口時，轉彎車應讓直行車先行，道路交通安全規則第九十四條第三
    項、第一百零二條第一項第六款分別定有明文。本件被告丙○○駕車行經上開交
    岔路口欲左轉時，本應注意遵守上開交通規則，以維行車安全及避免危險之發生
    ，參以當時雖係夜間但有照明、車道舖設柏油、路面無缺陷、亦無障礙物，且視
    距良好，顯無不能注意之情事，其竟疏未注意及此而貿然左轉，因而擦撞告訴人
    甲○○所騎乘之上開機車，致告訴人甲○○、乙○○分別受有前述傷害，是被告
    對於本件車禍之發生，自屬未盡其注意義務而有過失，且被告之過失行為與告訴
    人甲○○、乙○○所受之上述傷害間，具有相當因果關係，至為明確，應堪認定
    。至告訴人甲○○騎乘機車行經肇事地點時亦疏未注意車前狀況，並隨時採取必
    要之安全措施，故告訴人甲○○對於本件車禍之發生與有過失，雖堪認定；然被
    告肇事當時倘能確實遵守上揭交通規則，善盡其注意義務，仍足以避免本件車禍
    之發生，自無從解免其應負之過失責任，併此敘明。綜上所述，本件事證已臻明
    確，被告犯行洵堪認定，應依法論科。
二、核上訴人即被告丙○○所為，均係犯刑法第二百八十四條第二項前段之業務過失
    傷害罪。被告以同一駕駛過失行為，造成告訴人甲○○、乙○○各自受有如事實
    欄所載之傷害，係以一行為觸犯二個業務過失傷害之罪名，為同種想像競合犯，
    自應依刑法第五十五條之規定，從重論以刑法第二百八十四條第二項前段之業務
    過失傷害罪。又被告於有偵查犯罪職權之機關或公務員未發覺其犯罪前，即向警
    方自首並表示願接受裁判等情，業據被告供承無訛，並有自首情形調查表一份在
    卷可按，是被告對於未發覺之罪自首而受裁判，應依刑法第六十二條前段之規定
    減輕其刑。故原判決引用刑事訴訟法第四百四十九條第一項前段、第三項、第四
    百五十四條第二項，刑法第二百八十四條第二項前段、第五十五條、第六十二條
    前段、第四十一條第一項前段，罰金罰鍰提高標準條例第一條前段、第二條，逕
    以刑事簡易判決量處被告有期徒刑五月，並諭知易科罰金之折算標準，其認事用
    法並無不當，量刑亦屬妥適。至檢察官雖依告訴人甲○○、乙○○之請求，認告
    訴人乙○○受有左膝後十字韌帶撕裂之傷害，已無法正常跑動、走動，更因無法
    採跪姿及正常蹲姿，影響其日常生活甚鉅，且目前仍須仰賴止痛藥止痛，從而告
    訴人乙○○所受之上開傷害應屬重傷害，原判決認告訴人乙○○所受傷害僅係普
    通傷害，應屬違法，且被告犯後毫無悔意，迄未與告訴人達成和解，認原審量刑
    過輕而提起上訴。惟按刑法第十條第四項第四款所稱毀敗一肢以上之機能，係指
    肢體因傷害之結果完全喪失其效用者而言，初不以驗斷時之狀況如何為標準，如
    經過相當之診治而能回復原狀，或雖不能回復原狀而僅祇減衰其效用者，仍不得
    謂為該款之重傷，最高法院二十八年度上字第一○九八號判例意旨可參。查告訴
    人乙○○已到庭陳明其現在仍可以行走，僅是不太能跑步等情明確，故乙○○雖
    因左膝後十字韌帶斷裂而影響跑動、走動、甚至無法採跪姿及正常蹲姿，惟此僅
    係其左肢機能有部分減衰之情形，應未達左肢機能全部喪失效用之程度。況經本
    院依職權向臺北市立仁愛醫院函詢告訴人乙○○之受傷情形後，該院已函覆「病
    患乙○○之左膝後十字韌帶斷裂並不會導致左膝完全喪失效用。」等語，有臺北
    市立仁愛醫院函一份在卷足參，是告訴人乙○○所受前開傷勢既未達左肢機能全
    部喪失效用之程度，核與該條款所定重傷之要件不合，故被告此部分所為應僅成
    立業務過失傷害罪，而無成立刑法第二百八十四條第二項後段業務過失致重傷罪
    之餘地，是檢察官循告訴人之請求，認被告所為應成立刑法第二百八十四條第二
    項後段之罪，尚屬無據，已不足採。再者，檢察官單憑告訴人之請求而認原審量
    刑過輕，對於原審刑罰裁量權之適法行使任意指摘，亦嫌無據，是檢察官之上訴
    為無理由，應予駁回。
三、末查，被告丙○○前未曾受有期徒刑以上刑之宣告，有臺灣高等法院被告全國前
    案紀錄表一份在卷可按，被告素行良好，尚無前科，其因一時駕車疏失，致罹刑
    典，犯後坦承犯行，頗具悔意，且現已與告訴人甲○○、乙○○成立民事和解，
    有本院和解筆錄一份附卷可稽，而告訴人甲○○、乙○○均已表明願意原諒被告
    ，故本院認被告經此罪刑之宣告後，應能知所警惕，信無再犯之虞，前開對其宣
    告之刑，以暫不執行為適當，爰併予宣告緩刑二年，以啟自新。
據上論斷，應依刑事訴訟法第四百五十五條之一第一項、第三項、第三百六十八條，
，刑法第七十四條第一款，判決如主文。
本案經檢察官曾淑華到庭執行職務。
中      華      民      國    九十二    年      十      月     十三     日
                              臺灣士林地方法院刑事第一庭
                                  審判長法  官  林  清  吉
                                        法  官  高  愈  杰
                                        法  官  陳  章  榮
右正本證明與原本無異。
本判決不得上訴。
                                        書記官  楊  樠  株
中      華      民      國    九十二    年      十      月   十六     日
附錄本案論罪科刑法條全文：
刑法第二百八十四條第二項前段
從事業務之人，因業務上之過失傷害人者，處一年以下有期徒刑、拘役或一千元以下
罰金，致重傷者，處三年以下有期徒刑、拘役或二千元以下罰金。


司法院資訊處製作；財團法人民間司法改革基金會備份。
